臺灣高等法院臺南分院民事裁定　　96年度抗字第273號
抗　告　人　乙○○
　　　　　　甲○○
上　一　人
代　理　人　丙○○
相　對　人　京城商業銀行股份有限公司
法定代理人　戊○○
代　理　人　丁○○
上列抗告人因與相對人間撤銷假扣押裁定事件，對於中華民國96
年8月16日臺灣雲林地方法院96年度裁全聲字第57號所為裁定提
起抗告，本院裁定如下：
    主    文
抗告駁回。
抗告訴訟費用由抗告人負擔。
    理    由
一、本件聲請人即抗告人於原審法院聲請意旨略以：抗告人與相
    對人間因請求返還借款事件【請求金額為新臺幣（下同）2,
    845,468元】，前經相對人聲請原審以94年度裁全字第2255
    號假扣押裁定後，依上開假扣押裁定所載擔保金額949,000
    元，而以原審94年度存字第1314號提存1,000,000元對抗告
    人之財產實施假扣押執行在案（案號為94年度執全字第1208
    號），今債權人即相對人既已取回該擔保金1,000,000元（
    原審95年度聲字第248號、本院95年度抗字第247號請求返還
    擔保金事件），已合乎假扣押之原因消滅或其他命假扣押之
    情事變更之要件，請求撤銷前開假扣押裁定云云。
二、原審法院裁定以：
  (一)、按假扣押之原因消滅或其他命假扣押之情事變更者，債務
      人得聲請撤銷假扣押裁定，民事訴訟法第530條第1項固有
      明文。所謂假扣押原因消滅，是指債權人於聲請假扣押時
      ，所主張之假扣押原因，已無日後不能執行或甚難執行之
      虞；所謂命假扣押之情事變更，則指債權人依假扣押保全
      執行之請求已歸消滅，或經本案判決予以否認，或已喪失
      其請求假扣押之權利等情形而言。
  (二)、按假扣押債權人領回所提供之擔保金，只要於假扣押後提
      出本案獲得全部勝訴判決或支付命令確定或債務人同意領
      回之證明，即可辦理，並不等於債權人已受清償或已無假
      扣押必要。經查，相對人已於民國（下同）95年2月9日向
      有管轄權之原審法院，就其欲保全執行之請求提起95年度
      訴字第52號民事訴訟，嗣於該民事訴訟事件言詞辯論期日
      當庭與抗告人成立和解，依法該和解筆錄與確定判決有同
      一之效力，相對人並據該和解筆錄之記載，向原審請求返
      還擔保金，業依職權調取原審95年度聲字第248號卷宗核
      閱無訛。況且上述之假扣押債權，抗告人並未向相對人為
      全部清償，故抗告人以上開理由聲請撤銷假扣押裁定，難
      認為正當，應予駁回。又本件駁回強制執行聲請，並未命
      補繳執行費用，自毋庸為聲請費用負擔之諭知，併予敘明
      。
三、抗告意旨略以：
  (一)、本件抗告人與相對人間請求返還借款事件，前經相對人向
      原審聲請准以94年度裁全字第2255號假扣押裁定，相對人
      以原審94年存字第1314號提存書提供擔保1,000,000元，
      就抗告人乙○○之財產即坐落雲林縣元長鄉○○段1003號
      土地全部（下稱系爭土地）實行假扣押在案。今相對人既
      已取回擔保金1,000,000元，業已合假扣押之原因消滅或
      其他命假扣押之情事變更之要件，抗告人自得聲請撤銷前
      開假扣押裁定。按假扣押債權人領回所提供之擔保金，只
      要假扣押後提出本案獲得全部雙方和解筆錄，按期繳納攤
      還在案，並不等於債權人已受清償一部分在案，借款已無
      假扣押必要，固本件債權額亦決無難以執行之虞，蓋抗告
      人乙○○已將其所有土地坐落雲林縣元長鄉○○段1048號
      及地上元長鄉○○段61號建號農舍2筆不動產提供予相對
      人設定本金最高限額5,000,000元抵押權並登記在案，相
      對人另行聲請假扣押執行抗告人乙○○所有系爭土地，實
      係故意損害抗告人等之信譽無疑，顯非適法。原審遽予裁
      定准予假扣押抗告人乙○○所有系爭土地，自屬違誤。
  (二)、債務人即抗告人乙○○邀同保證人即抗告人甲○○於87年
      6月25日向債權人即相對人借得4,000,000元正，抗告人乙
      ○○提供所有土地坐落雲林縣元長鄉○○段1048號及地上
      元長鄉○○段61號建號農舍鋼骨鋼筋混凝土造三層面積17
      .55平方公尺建地及房屋一棟所有權全部辦理設定抵押權
      登記予相對人在案，期限自87年6月25日至102年6月25日
      止利息按債權人銀行基本放款利率（貸放時年息百分之10
      .25）加百分之0.55按月計付，如遇基本放款利率及加減
      碼調整時，得隨同調整之，未按期攤還或付息時，應即喪
      失期限利益，視為全部到期，除應按約定利率付息外，自
      逾期日起6個月內加付上開利率百分之10，超過6個月部份
      ，另加付上開利率百分之20違約金乙節，發生糾紛訴訟，
      經原審95年度訴字第52號給付借款事件，於95年3月9日在
      原審成立和解後，按期清償利息及母金殘餘2,130,000元
      ，96年10月16日附呈相對人簽發現金取入傳案等證件一卷
      為證，而今相對人前所主張之債權尚屬疑問，即使其所主
      張之債權為正當，而其所指抗告人將有隱匿財產，為保全
      執行起見，願供擔保以代釋明假扣押抗告人乙○○所有系
      爭土地在案，縱然將來本案和解分期攤還，亦決無難以執
      行之虞，蓋抗告人乙○○在此有不動產數百萬元之譜，何
      肯貪小失大，因2,000,000元之債務糾葛而遠走他方？足
      見相對人既已聲請上述95年度聲字第248號裁定准予返還
      擔保金1,000,000元在案，則本件假扣押裁定即不存在。
四、按「假扣押之原因消滅、債權人受本案敗訴判決確定或其他
    命假扣押之情事變更者，債務人得聲請撤銷假扣押裁定。」
    ，民事訴訟法第530條第1項定有明文。又假扣押之原因消滅
　　，或其他命假扣押之情事變更者，債務人固得聲請撤銷假扣
　　押裁定，惟所謂假扣押原因消滅，係指已無日後不能強制執
　  行或甚難執行之虞而言，例如債權人原以應在外國強制執行
    為假扣押原因者，現已得在國內強制執行，或以債務人有隱
    匿財產之虞，現債務人已為債權人設定抵押權等是；又所謂
    其他命假扣押之情事變更，則指債權人依假扣押保全執行之
    請求已經消滅或經本案判決予以否認或已喪失其聲請假扣押
    之權利之謂。至債權人之本案訴訟，已獲勝訴判決確定者，
    債務人既須依判決內容清償其債務，顯難認為假扣押之原因
    消滅或其他命假扣押之情事變更（最高法院76年台抗字第33
    8號裁定意旨參照）。
五、經查：
  (一)、相對人前因兩造間給付借款事件，為保全對於借款之請求
      ，遂向原審法院聲請對於相對人在2,845,468元之範圍內
      予以假扣押，經該院94年度裁全字第2255號假扣押裁定准
      許在案，抗告人以原審94年度存字第1314號提存書供擔保
      台北市政府建設公債89年度第一期債票面額1,000,000元
      後向原審聲請假扣押強制執行，經該院94年度執全字第12
      08號假扣押執行事件將抗告人乙○○所有之系爭土地予以
      查封在案（限制範圍：全部）。而兩造間所涉之請求給付
      借款事件即原審95年度訴字第52號於95年3月9日言詞辯論
      中成立和解，其內容為「抗告人願連帶給付相對人2,747,
      205元，及自94年12月25日起至清償日止，按年息百分之6
      計算之利息，暨自95年1月26日起至清償日止，在6個月內
      者，按上開利率百分之10，超過6個月者，就超過部分，
      按上開利率百分之20計算之違約金」在案。另相對人就上
      開請求給付借款假扣押事件之請求返還擔保金1,000,000
      元，亦經原審95年度聲字第248號裁定准予發還擔保金1,0
      00,000元，復經抗告人提起抗告，經本院95年度抗字第24
      7號駁回其抗告而告確定等情，業經本院依職權調閱原審9
      4年度裁全字第2255號假扣押事件案卷（含假扣押執行事
      件）計4宗、原審94年度存字第1314號擔保提存卷計2宗、
      原審95年度訴字第52號給付借款等事件案卷計6宗及95年
      度聲字第248號請求返還擔保金事件案卷計2宗，查核屬實
      ，抗告意旨指稱兩造間債權債務關係，經原審受理95年度
      訴字第52號給付借款事件，於95年3月9日成立和解，相對
      人已取回假扣押擔保金之事實，堪信為真正。
  (二)、惟查，上開假扣押程序所保全之本案金錢債權，雖經原審
      95年度訴字第52號於95年3月9日言詞辯論中兩造成立和解
      ，抗告人願連帶給付相對人2,747,205元之本息。但截至9
      6年10月19日止，抗告人尚有2,212,856元之借款債權尚未
      清償，有相對人所檢呈之借保戶會簽查詢單2份附於本院
      卷76、77頁可按，足認抗告人確尚未清償上開假扣押程序
      所保全之本案金錢債權。揆諸前揭說明，相對人之假扣押
      之本案債權既尚未全部清償完畢，相對人原依假扣押保全
      執行之請求即未消滅，既無任何足認已變更相對人當初命
      假扣押之情事，抗告人聲請原審撤銷原審法院94年度裁全
      字第2255號假扣押裁定，自屬無據，應予駁回。
  (三)、抗告意旨主張：相對人既已聲請返還擔保金1,000,000元
      經原審95年度聲字第248號、本院95年度抗字第247號裁定
      准許返還確定在案，則本件假扣押裁定即不存在，自應撤
      銷本件假扣押裁定云云。惟查相對人聲請返還擔保金1,00
      0,000元乙事，核與是否撤銷本件假扣押裁定，係屬二事
      。且相對人聲請返還本件擔保金，係依上述和解內容而聲
      請，該和解內容均未記載聲請返還本件擔保金與撤銷本件
      假扣押裁定之情事，尤徵抗告意旨此部分主張委無可採。
  (四)、抗告意旨又主張：就上開債務，抗告人乙○○其另有提供
      其所有土地坐落雲林縣元長鄉○○段1048號及地上元長鄉
      ○○段61號建號農舍等2筆不動產設定最高限額5,000,000
      元抵押權予相對人，以擔保借款債權，決無難以執行之虞
      ，自無繼續假扣押系爭土地之必要云云。惟查相對人認抗
      告人乙○○雖另有提供其所有土地坐落雲林縣元長鄉○○
      段1048號及地上元長鄉○○段61號建號農舍等2筆不動產
      予相對人設定最高限額5,000,000元抵押權並登記在案，
      但尚不足清償上述欠款，有繼續假扣押系爭土地之必要，
      不同意撤銷假扣押裁定等語，且提出土地及建物登記謄本
      為證（見本院卷88、89頁）。況按債權人如何行使其債權
      ，有自由選擇之權，相對人既認抗告人乙○○所提供其所
      有土地坐落雲林縣元長鄉○○段1048號及地上元長鄉○○
      段61號建號農舍等2筆不動產予相對人設定最高限額5,000
      ,000元抵押權，尚不足清償上述欠款，有難以執行之虞，
      有繼續假扣押系爭土地之必要，自得拒絕同意撤銷本件假
      扣押裁定，是抗告意旨此部分主張亦無可採。
六、綜上所述，相對人聲請原審法院94年度裁全字第2255號假扣
    押裁定所保全之借款債權請求權，雖兩造已成立訴訟上和解
    ，尚未完全清償完畢，從而，抗告人聲請撤銷上開假扣押之
    裁定，為無理由。原審裁定駁回其聲請，經核並無違誤。抗
    告意旨仍執前詞指摘原裁定不當，求為廢棄改判，非有理由
    ，應予駁回。
七、據上論結，本件抗告為無理由，依民事訴訟法第495條之1第
    1項、第449條第1項、第95條、第78條、第85條第1項前段，
    裁定如主文。
中　　華　　民　　國　　96　　年　　10　　月　　31　　日
                  民事第一庭    　審判長法　官　林金村
　　　　　　　　　　　　　　　　        法　官  張世展
　　　　　　　　　　　　　　　　        法　官  胡景彬
上為正本係照原本作成。
如不服本裁定，僅得於收受本裁定正本送達後10日內以適用法規
顯有錯誤為理由，向本院提出再抗告狀（須附繕本）依法應繳納
抗告費新台幣1千元，並委任律師為訴訟代理人，經本院許可後
始可再抗告於最高法院。
中　　華　　民　　國　　96　　年　　10　　月　　31　　日
　　　　　　　　　　　　　　　　　　　　書記官　趙玲瓏
【附記】
民事訴訟法第495條之1第2項準用同法第466條之1第1、2項規定
：
(1)對於第二審判決上訴，上訴人應委任律師為訴訟代理人。但上
  訴人或其法定代理人具有律師資格者，不在此限。
(2)上訴人之配偶、三親等內之血親、二親等內之姻親，或上訴人
  為法人、中央或地方機關時，其所屬專任人員具有律師資格並
  經法院認為適當者，亦得為第三審訴訟代理人。
民事訴訟法第466條之2：
上訴人無資力委任訴訟代理人者，得依訴訟救助之規定，聲請第
三審法院為之選任律師為其訴訟代理人。
